【裁判字號】    95,簡上,704
【裁判日期】    950821
【裁判案由】    詐欺
【裁判全文】
臺灣高雄地方法院刑事判決             95年度簡上字第704號
上  訴  人  甲○○
即  被  告
上列上訴人因被告詐欺案件，不服本院95年度簡字第3027號，中
華民國95年5 月22日第一審刑事簡易判決（聲請簡易判決處刑案
號：臺灣高雄地方法院檢察署95年度偵字第10104 號），提起上
訴，本院管轄之第二審合議庭判決如下：
    主  文
上訴駁回。
    事實及理由
一、本案經本院審理結果，認原審以上訴人即被告甲○○所為，
    係犯刑法第30條第1 項前段（修正前）、第339 條第1 項之
    幫助詐欺罪，而量處有期徒刑3 月，如易科罰金，以銀元30
    0 元折算1 日，其認事用法均無違誤，量刑亦屬妥適，應予
    維持，爰引用原審判決書記載之事實、證據及理由（如附件
    ），並補充如下：(一)主文欄所載「以參佰元折算壹日」補充
    為「以銀元參佰元即新臺幣玖佰元折算壹日」。(二)事實及理
    由欄二部分補充：按行為後法律有變更者，適用行為時之法
    律，但行為後之法律有利於行為人者，適用最有利於行為人
    之法律，刑法第2 條第1 項定有明文。本件被告為幫助詐欺
    犯行時之刑法第41條第1 項前段原規定：「犯最重本刑為5
    年以下有期徒刑以下之刑之罪，而受6 個月以下有期徒刑或
    拘役之宣告，因身體、教育、職業、家庭之關係或其他正當
    事由，執行顯有困難者，得以1 元以上3 元以下折算1 日，
    易科罰金」，且罰金罰鍰提高標準條例第2 條規定，折算標
    準就其原定數額提高為100 倍折算1 日，亦即，被告行為時
    之易科罰金折算標準，係以銀元100 元以上300 元以下折算
    1 日，經折算為新臺幣後，應以新臺幣300 元以上900 元以
    下折算為1 日，而被告行為後之95年7 月1 日修正施行之刑
    法第41條第1 項前段則規定：「犯最重本刑為5 年以下有期
    徒刑以下之刑之罪，而受6 個月以下有期徒刑或拘役之宣告
    者，得以新臺幣1 千元、2 千元或3 千元折算1 日，易科罰
    金」，同日修正施行之罰金罰鍰提高標準條例亦將第2 條規
    定刪除，比較修正前後之易科罰金折算標準，以95年7 月 1
    日修正施行前之規定較有利於被告。其次，95 年6 月14 日
    修正公布之刑法施行法第1 條之1 就刑法分則編所定罰金刑
    之貨幣單位及提高額度已另有規定，取代罰金罰鍰提高標準
    條例第1 條前段規定之適用，另刑法第30條關於幫助犯之規
    定亦有修正，凡此亦為法律之變更，但舊法並無較不利被告
    之情形。按新舊法比較時，應就罪刑有關之共犯、未遂犯、
    連續犯、牽連犯、結合犯以及累犯加重、自首減輕、暨其他
    法定加減原因、與加減例等一切情形，綜其全部之結果，而
    為比較，再適用有利於行為人之法律處斷，且應就罪刑有關
    之一切情形，比較其全部之結果，而為整個之適用，不能割
    裂而分別適用有利益之條文，最高法院24年度上字第4634號
    、27年度上字第2615號判例業已明揭其旨。本件被告行為後
    之法律既有如上述之變更，經綜合比較結果，適用修正前之
    舊法應對於其較為有利，是應依刑法第2 條第1 項前段規定
    適用舊法。(三)事實及理由欄四所引「（刑法）第30條第1 項
    前段、第2 項、41條第1 項前段」、「（罰金罰鍰提高標準
    條例）第2 條」應分別補充為「修正前刑法第30條第1 項前
    段、第2 項、41條第1 項前段」、「修正前罰金罰鍰提高標
    準條例第2 條」，另補充增列「現行法規所定貨幣單位折算
    新臺幣條例第2 條」。
二、被告上訴意旨固仍辯稱：伊所申設之高雄鼓岩郵局第000000
    00000000號帳戶存摺及其上載有密碼之提款卡，係於94年12
    月中旬，在高雄縣鳳山市○○道路下方工地遺失，伊並未提
    供帳戶予他人使用云云。惟查：被告於警詢時供稱：上開郵
    局帳戶係於95年1 月上旬整理家中時不慎遺失云云（見偵卷
    第6 頁），後於95年4 月14日偵查中改稱：93年12月中旬最
    後1 次用到存摺，應該是放在口袋內遺失云云（見偵卷第23
    頁）、於95年4 月28日偵查中供稱：過年11、12月還有在使
    用，可能是工作時遺失云云（見偵卷第29頁），嗣於本院審
    理時復改稱：上開帳戶係於94年12月中旬，在高雄縣鳳山市
    ○○道路下方工地遺失云云，足見被告對於其究係於何時、
    何地遺失上開帳戶存摺等，前後所述反覆不一，是否可信，
    已屬堪疑。況被告既自稱其上開帳戶提款卡上併載有提款密
    碼，則當能預見自己之帳戶可能遭到他人使用而成為犯罪工
    具，為何竟未即時掛失處理？再者，本件被害人係於95年 1
    月6 日即遭騙匯款，自詐騙集團之角度審酌，渠等既知利用
    他人之帳戶掩飾犯罪所得，當知社會上一般正常之人如帳戶
    存摺、提款卡遭竊或遺失，為防止拾得或竊得之人盜領其存
    款或做為不法使用而徒增訟累，必於發現後立即報警或向金
    融機構辦理掛失止付，在此情形下，如仍以該帳戶作為犯罪
    工具，則在渠等向他人詐騙，並誘使被害人將款項匯入該帳
    戶後，極有可能因帳戶所有人掛失止付而無法提領，則渠等
    大費周章從事於犯罪之行為，甘冒犯罪後遭追訴、處罰之風
    險，卻只能平白無故替原帳戶所有人匯入金錢，而無法得償
    犯罪之目的，是以犯罪集團若非確定該帳戶所有人不會報警
    或掛失止付，以確定渠等能自由使用該帳戶提款、轉帳，當
    不至於以該帳戶從事犯罪。另衡以告訴人匯入款項至被告上
    開帳戶後，隨即遭領取，更足見該詐騙集團，於向被害人詐
    騙時，確有把握該帳戶不會被帳戶所有人掛失止付。而此等
    確信，在該帳戶係竊自他人或侵占他人遺失物之情形，實無
    發生之可能。由此益見被告應有將帳戶交予他人使用甚明。
    至證人即被告之母乙○○於本院審理時雖證稱：被告確曾告
    知其遺失上開郵局帳戶存摺及提款卡等語，然證人亦自承被
    告遺失存摺當時，伊並未在場等情，則證人上開關於被告郵
    局存簿資料遺失之陳述，既係聽聞被告傳述而來，並非其親
    眼目睹，自難憑以作為有利於被告之認定依據，附此敘明。
三、綜上，本件被告之前開幫助詐欺犯行，事證明確，洵堪認定
    。原審予以論罪科刑，其認事用法並無違誤，量刑亦屬適當
    ，被告上訴意旨指摘原判決不當，提起上訴，為無理由，應
    予駁回。末查本件原審判決未及比較新舊法，實務往例有認
    原判決未及比較適用新舊法，上訴後經比較結果雖仍以舊法
    有利於行為人，且原判決別無其他撤銷事由時，上訴審仍應
    以此為由撤銷改判，然而，修正後之刑法規定係以適用行為
    時法為原則，因此原判決雖未及比較適用，然本院第二審經
    比較新舊法，行為後之法律並非較有利於行為人，仍應適用
    修正前之行為時法，則原判決適用行為時法即無不當，自不
    構成撤銷之事由，併此敘明。
據上論斷，應依刑事訴訟法第455 條之1 第1 項、第3 項、第36
8 條、第373 條，判決如主文。
本案經檢察官李門騫到庭執行職務。
中    華    民    國    95    年    8     月    21    日
                  刑事第十三庭  審判長法  官  洪碩垣
                                      法  官  張金柱
                                      法  官  劉惠娟
以上正本證明與原本無異。
本件不得上訴。
中    華    民    國    95    年    8     月    21    日
                                      書記官  陳素徵
附錄本案論罪科刑法條全文：
刑法第30條
幫助他人犯罪者，為從犯。雖他人不知幫助之情者，亦同。
從犯之處罰，得按正犯之刑減輕之。
刑法第339條
意圖為自己或第三人不法之所有，以詐術使人將本人或第三人之
物交付者，處5 年以下有期徒刑、拘役或科或併科1 千元以下罰
金。
以前項方法得財產上不法之利益或使第三人得之者，亦同。
前二項之未遂犯罰之。


司法院資訊處製作；財團法人民間司法改革基金會備份。
